【裁判字號】    98,台上,1924
【裁判日期】    980409
【裁判案由】    違反槍砲彈藥刀械管制條例
【裁判全文】
最高法院刑事判決            九十八年度台上字第一九二四號
上  訴  人  甲○○
                    （
選任辯護人  張瓊文律師
上列上訴人因違反槍砲彈藥刀械管制條例案件，不服台灣高等法
院高雄分院中華民國九十八年二月四日第二審判決（九十七年度
上訴字第一九一五號，起訴案號：台灣屏東地方法院檢察署九十
七年度偵字第三三八七號），提起上訴，本院判決如下：
    主  文
原判決撤銷，發回台灣高等法院高雄分院。
    理  由
本件原判決認定上訴人甲○○明知衝鋒槍及子彈為槍砲彈藥刀械
管制條例所規定之違禁物，未經許可，不得販賣，竟基於意圖轉
售以營利之犯意，於民國九十七年三月中旬某時，在高雄市某間
PUB ，以新台幣（下同）三十萬元之代價，向綽號「阿康」之不
詳成年男子販入以色列IMI廠製UZI MODELB型制式衝鋒槍乙支（
含彈匣一個，槍號：SA五二三八０，槍枝管制編號：00000
00000號）、口徑九mm制式子彈十三顆、非制式子彈四顆、
擦槍布一包、通槍條一支、不適用之短金屬彈匣一個而持有之。
嗣於同年五月二十日凌晨三時三十分許，以手提袋攜帶上開衝鋒
槍（含彈匣一個）及子彈十七顆，在屏東縣屏東市○○路一二八
號萊爾富便利商店前，因形跡可疑為警盤查，欲逃離時為警阻止
，當場查扣其手提袋內之槍、彈，並於同日上午九時三十分許，
帶警前往其位於屏東縣麟洛鄉○○村○○路六十九號住處，查扣
上開擦槍布一包、通槍條一支、不適用之短金屬彈匣一個等情。
因而維持第一審變更起訴法條，依想像競合犯從一重論處上訴人
未經許可，販賣衝鋒槍罪刑之判決，駁回上訴人在第二審之上訴
，固非無見。
惟查：刑事訴訟法第一百五十六條第二項規定：被告或共犯之自
白，不得作為有罪判決之唯一證據，仍應調查其他必要之證據，
以察其是否與事實相符。立法旨意乃在防範被告或共犯自白之虛
擬致與真實不符，故對自白在證據上之價值加以限制，明定須藉
補強證據以擔保其真實性。是被告之自白除須具備任意性外，仍
須具備經由補強證據確保其真實性，始得採為斷罪依據。所謂補
強證據，係指除該自白本身之外，其他足以證明該自白之犯罪事
實確具有相當程度真實性之證據而言，雖所補強者，非以事實之
全部為必要，但亦須因補強證據之質量，與自白之相互利用，足
使犯罪事實獲得確信者，始足當之。本件上訴人否認有販賣衝鋒
槍等犯行，辯稱其購入上開槍、彈，係為自衛等語。原判決係依
憑扣案之上開槍、彈暨鑑定結果，上訴人於警詢時所為之自白，
警員張勝雄之證言等證據資料，認定上訴人有意圖轉售營利，而
販入上開衝鋒槍及子彈之犯行（見原判決理由貳、一、(二)）。然
查上訴人於第一審關於警詢筆錄係按照其自由意志紀錄之陳述，
及警員張勝雄所為之證言，僅能證明上訴人於警詢時之自白具備
任意性，與其自白內容真實與否之判斷無關。而扣案之上開槍、
彈及鑑定結果，僅能證明上訴人購入並非法持有上開槍、彈之犯
罪事實，與上訴人是否基於轉售營利意圖而販入上開槍、彈之待
證事實，難認有必然之關聯性。原判決雖另以上訴人所為購買衝
鋒槍係放在家中防身之用之辯解，不合情理，難以採信，並進而
謂上訴人於警詢中自白較屬可信云云（見原判決理由貳、一、(三)
），然持有槍械之可能目的不只一端，上訴人關於購買衝鋒槍防
身部分之辯解，即使不能成立，亦不能憑此而以幾近推測之方式
，執為認定上訴人有販賣槍、彈犯行之論據。綜上，上訴人於警
詢中關於其係意圖轉售營利而購入上開槍、彈部分之自白，是否
確與事實相符，仍有待進一步之調查究明，乃原判決未調查釐清
，遽行判決，所適用之證據法則自有不當。上訴意旨指摘原判決
不當，為有理由，應認原判決有撤銷發回更審之原因。又本件扣
案之短金屬彈匣乙只，是否屬於槍砲彈藥刀械管制條例所指之槍
砲主要組成零件？案經發回，宜一併注意。
據上論結，應依刑事訴訟法第三百九十七條、第四百零一條，判
決如主文。
中    華    民    國  九十八  年    四    月    九    日
                      最高法院刑事第五庭
                          審判長法官  陳  正  庸
                                法官  賴  忠  星
                                法官  林  秀  夫
                                法官  宋      祺
                                法官  陳  祐  治
      本件正本證明與原本無異
                                      書  記  官
中    華    民    國  九十八  年    四    月   十三   日
                                                      K


司法院資訊處製作；財團法人民間司法改革基金會備份。
